臺灣士林地方法院行政訴訟判決
                                      110年度交字第150號
原      告  郭旻鑫  

被      告  臺北市交通事件裁決所

代  表  人  蘇福智  
訴訟代理人  蕭文君  
上列當事人間交通裁決事件，原告不服被告民國110 年5 月19日
北市裁罰字第22-C1MC10321號裁決，提起行政訴訟，本院判決如
下：
    主  文
原處分撤銷。
訴訟費用新臺幣參佰元由被告負擔。
    事實及理由
一、程序事項：本件係因原告不服被告民國110 年5 月19日北市
    裁罰字第22-C1MC10321號違反道路交通管理事件裁決書（下
    稱原處分），裁處罰鍰新臺幣（下同）3,000 元，提起行政
    訴訟，經核屬行政訴訟法第237 條之1 第1 項第1 款規定之
    交通裁決事件，爰依同法第237 條之7 規定，不經言詞辯論
    ，逕為判決。
二、爭訟概要：原告駕駛訴外人大誠設計印刷股份有限公司所有
    車號000-0000號自用小客車（下稱系爭車輛），於110 年03
    月30日15時30分許，在新北市○○區○○路0 段00號處，因「汽
    車駕駛人以手持方式使用行動電話，有礙駕駛安全之行為者
    」之違規事實，經新北市政府警察局土城分局（下稱舉發機
    關）製發掌電字第C1MC10321 號舉發違反道路交通管理事件
    通知單。嗣經原告提出陳述意見，經被告函請舉發機關查明
    後，仍認原告違規屬實，應予裁罰。嗣經被告以原告有「汽
    車駕駛人行駛道路以手持方式使用行動電話進行通話」之違
    規事實，而依違反道路交通管處罰條例第31條之1 第1項，
    以原處分對原告為裁罰，原告於110 年5 月20日提起本件行
    政訴訟。
三、原告主張及聲明：
    舉發員警無法提供錄影、錄音檔證據等，舉發機關無提供證
    據而僅以公文回應，且公文內容載明：待號誌燈由紅燈轉為
    綠燈後，原告仍欲繼續駕駛系爭車輛前往目的地。此內容與
    現場狀況不符，舉發員警已將伊證件扣押，伊亦配合前方路
    口停車盤查，並無不理會員警，繼續駕駛前往目的地等語。
    並聲明：原處分撤銷。
四、被告抗辯及聲明：
    查舉發員警於前述違規時間，見原告駕駛系爭車輛，在新北
    市○○區○○路0 段00號前停等紅燈時，員警目視原告以手
    持方式使用行動電話，並於員警拍打車窗之際將手機交予副
    駕駛座乘客，業因車窗隔熱紙反光嚴重，尚難明確拍攝上情
    ，為舉發員警目擊全案，並於舉發過程對談中坦承有使用手
    機（查閱LINE通訊軟體）情況，違規屬實，爰依道路交通管
    理處罰條例第31條之1 第1 項規定舉發並無不當。至原告陳
    述「與現場實際情況不符」一節，等候路口號誌變換之停車
    行為，僅是暫時性之靜止狀態，待號誌燈由紅燈轉為綠燈後
    ，原告仍欲繼續駕駛系爭汽車前往目的地。準此以言，原告
    此一等候紅燈之駕駛行為，實可包括於原告從開始駕駛系爭
    汽車至抵達目的地之整體行駛過程中，應可堪認此舉仍屬所
    謂之「行駛」道路甚明。意即在行駛狀態，即使是使用行動
    裝置只有看時間或訊息，也算是有礙駕駛安全行為。本件員
    警當場以目擊攔查舉發案件，舉發員警表示，行駛中目視駕
    駛人在行駛狀態以手持手機使用之事實，舉發尚無不當，此
    有舉發機關所檢附員警值勤影像、報告等資料各一份。並聲
    明：原告之訴駁回。
五、本院之判斷：
  ㈠按駕駛人駕駛汽車，禁止以手持方式使用行動電話、電腦或
    其他相類功能裝置進行撥接、通話、數據通訊或其他有礙駕
    駛安全之行為，道路交通安全規則第90條第1 項第3 款定有
    明文。汽車駕駛人於行駛道路時，以手持方式使用行動電話
    、電腦或其他相類功能裝置進行撥接、通話、數據通訊或其
    他有礙駕駛安全之行為者，處新臺幣三千元罰鍰，道路交通
    管理處罰條例第31之1 條第1 項亦定有明文。
  ㈡再按行政法院應依職權調查事實關係，不受當事人主張之拘
    束；行政法院於撤銷訴訟，應依職權調查證據；於其他訴訟
    ，為維護公益者，亦同，行政訴訟法第125 條第1 項、第13
    3 條分別定有明文。再按，除本法有規定者外，民事訴訟法
    第277 條之規定於本節準用之；簡易訴訟程序除本章別有規
    定外，仍適用通常訴訟程序之規定；交通裁決事件，除本章
    別有規定外，準用簡易訴訟程序之規定，行政訴訟法第13 6
    條、第236 條、第237 條之9 第1 項亦有明文。是以，行政
    法院就交通裁決事件，固應依職權調查事實關係及證據，不
    受當事人主張之拘束，然職權調查證據有其限度，仍不免有
    要件事實不明之情形，而必須決定其不利益結果責任之歸屬
    ，故當事人仍有客觀之舉證責任，於此範圍內，則依行政訴
    訟法第237 條之9 第1 項準用第236 條、第136 條，再準用
    民事訴訟法第277 條規定，當事人主張有利於己之事實者，
    就其事實有舉證之責任，但法律別有規定或依其情形顯失公
    平者，舉證責任則予以倒置。本件被告係以原告有「汽車駕
    駛人行駛道路以手持方式使用行動電話進行通話」違規事實
    ，而以原處分對原告為裁罰，既為原告所否認，被告即應就
    原告有上開違規事實之構成要件負舉證之責任。
  ㈢經本院當庭勘驗採證光碟，其結果為：
    ⒈檔案名稱：FILE0021.MOV，影片上顯示「30/30/2021、15
      ：32：33」，可見員警騎乘機車巡邏。於時間15：32：40
      ～15：32：50，該路段為三線車道，內側車道繪有禁行機
      車標線，系爭車輛行駛於內側車道，車牌號碼000-0000清
      晰可見，其前方有多汽機車車正停等前方路口紅燈。於15
      ：32：53，員警機車停於副駕駛座旁，並趨前望向系爭車
      輛車內，於15：32：56～15：33：03員警於副駕駛座旁輕
      敲系爭車輛車窗，而於15：33：00時可見有手機之影像自
      原告處轉至乘客座，並可見乘客將手機收起，於15：33：
      05時，副駕駛座車窗開啟，員警告知原告及車上乘客不得
      使用手機，乘客則向員警稱：係伊在使用手機。員警並與
      原告確認行車路線，並請左轉後接受盤查。於時間15：34
      ：00～15：34：45，系爭車輛尚未左轉，惟其前方車輛均
      已通過路口，則員警即將機車停放於原告車前，並下車先
      請原告出示身分證，原告將身分證拿給員警，員警請原告
      將車輛停於前方路口九條通商店前接受盤查。於時間15：
      35：08影片結束。
    ⒉檔案名稱：FILE0021.MOV，其影片上顯示「30/03/2021、1
      5：36：08」員警將車輛停於路旁。於時間15：36：12～15
      ：36：22可見原告將系爭車輛停於九條通洋酒商店前。15
      ：36：22～15：36：55，員警使用行動裝置製作舉發通知
      單。15：36：56～15：37：20員警請原告簽收舉發通知單
      ，並告知原告停等紅燈不能看手機，且當時係拿在原告手
      上，而原告稱：伊未玩手機，手機是乘客的，僅為乘客拿
      手機予伊看一下公事事務。15：37：21～15：39：55員警
      教示原告可前往被告處申訴、如何申訴、詢問原告是否簽
      收，員警及原告並就罰鍰金額進行詢問及對話。於時間15
      ：39：56，影片結束。
    ⒊前開影片並未紀錄到原告有使用手機，且前開影片拍攝影
      像連續一致，場景、光彩、色澤均屬常態自然呈現，而無
      任何不協調一致之處。
  ㈣經查，本件原告於前揭時、地駕駛系爭車輛使用手機，雖有
    系爭舉發通知單、原處分及送達證書、舉發機關110 年6 月
    16日新北市土交字第1103704315號函、舉發機關110 年4 月
    19日新北警土交字第1103695525號函、110 年6 月16日新北
    警土交字第1103704315號函及隨函檢附員警職務報告及錄影
    擷取照片、原處分及送達證書可稽（見本院卷第40、52、54
    、58頁）。惟證人即舉發員警劉展豪到庭證稱：當天我在金
    城路三段的時候，看到駕駛停等紅燈時，手持手機在看手機
    。我只能確定手機螢幕是亮的，打開的，但是不知道內容是
    什麼，駕駛看到我時，駕駛是用右手拿手機在頭部前方看，
    而且馬上將手機從頭部高度的部分立刻往下收起來，就交給
    旁邊的副駕駛座乘客，我也沒有看到駕駛實際上在做什麼操
    作等語。綜合證人上開證述及本院之勘驗結果，及原告之陳
    述，足認原告有於系爭時、地，駕駛車輛，停等紅燈之時，
    至多僅為以手持方式觀看手機內容，不但未為手機之任何操
    作行為，亦無原處分所指之「進行通話」之違規行為等情，
    應堪認定。
六、綜上所述，被告雖認原告於前揭時、地有「汽車駕駛人行駛
    道路以手持方式使用行動電話進行通話」之違規行為，而以
    原處分為裁罰。惟不論依員警之採證光碟，或本院職權傳喚
    舉發員警到庭之證述，僅得證明原告僅有手持手機為觀看之
    行為，而無從認定原告確有而操作並使用行動電話，亦無任
    何進行通話之行為，是以被告認定原告前揭違規事實，即陷
    於真偽不明之情形，被告就其主張有利於己之事實，自應再
    負補強之舉證責任，惟被告尚未能提出其他證據證明原告之
    違規事實，自應對原告為有利之認定，即應認被告所為之原
    處分尚有違誤，原告訴請撤銷原處分，為有理由，應予准許
    。
七、本件判決基礎已臻明確，兩造其餘攻防方法及訴訟資料經本
    院斟酌後，核與判決結果不生影響，爰不一一詳予論述，併
    此敘明。
八、本件訴訟費用300 元，應由敗訴之被告負擔。爰確定訴訟費
    用額如主文第2項後段所示。
據上論結，本件原告之訴為有理由，依行政訴訟法第237 條之7
、第98條第1 項前段、第237 條之8 第1 項、第237 條之9 、第
236 條、第104 條、民事訴訟法第93條，判決如主文。
中    華    民    國    110    年    10    月    6    日
                  行政訴訟庭   法  官  徐文瑞
以上為正本係照原本作成。
如不服本判決，應於判決送達後20日內，向本院提出上訴狀並表
明上訴理由（原判決所違背之法令及其具體內容或依訴訟資料可
認為原判決有違背法令之具體事實），其未載明上訴理由者，應
於提出上訴後20日內向本院補提理由書（上訴狀及上訴理由書均
須按他造人數附繕本，如未按期補提上訴理由書，則逕予駁回上
訴），並應繳納上訴裁判費新臺幣750元。
中    華    民    國    110    年    10    月    6    日
                               書記官  朱亮彰